【裁判字號】    92,交易,346
【裁判日期】    920827
【裁判案由】    公共危險等
【裁判全文】
臺灣臺中地方法院刑事判決                      九十二年度交易字第三四六號
    公  訴  人  臺灣臺中地方法院檢察署檢察官
    被      告  甲○○
右列被告因公共危險等案件經檢察官提起公訴（九十二年度偵字第八七四四號）本院
判決如左：
    主      文
甲○○服用酒類，不能安全駕駛動力交通工具而駕駛，處拘役肆拾日，如易科罰金，
以參佰元折算壹日。
被訴過失傷害部分，公訴不受理。
    事      實
一、甲○○於民國（下同）九十二年四月二十二日二十三時許起，至同年月二十三日
    零時三十分許，飲用啤酒二瓶後，已達不能安全駕駛動力交通工具之程度，竟仍
    於同年月二十三日一時三十分許，自行駕駛車牌號碼ＭＸ－二一０五號自小客車
    ，沿台中市○○街往西安街方向行駛。行經台中市○○街六十七號前處，不慎撞
    擊同向行走於烈美街上之乙○，致乙○受有左側脛骨、腓骨骨折之傷害。嗣經警
    據報前往處理，並測得甲○○酒後吐氣所含酒精成份每公升高達０．四二亳克，
    而查悉上情。
二、案經乙○訴由臺中市警察局第六分局報請台灣台中地方法院檢察署檢察官偵查起
    訴。
    理      由
甲、有罪部分：
一、右揭犯罪事實，業據被告甲○○於警、偵訊時坦承不諱，核與被害人乙○於警訊
    指訴情節相符，復有酒精測試報告一紙、舉發違反道路交通管理事件通知單一紙
    、測試觀察紀錄表一紙、道路交通事故調查報告表一份、道路交通事故現場一張
    、照片六幀、員警職務報告書及中港澄清醫院之診斷證明書一份在卷可資佐證。
二、按刑法於八十八年四月二十一日經總統公布增訂第一百八十五條之三，將服用酒
    類不能安全駕駛動力交通工具而駕駛者，亦納入刑事處罰之範疇，該條規定並自
    同年月二十三日正式施行，犯本條之罪係屬抽象危險犯，其立法目的在嚇阻酒後
    駕車，危害公眾安全及防止交通事故之發生，條文中所稱「不能安全駕駛動力交
    通工具」係屬不確定之法律概念，除衡之行為人駕車時飲用酒類之程度及血液中
    酒精含量之多寡外，並應參以行為人當時之精神狀態、駕馭車輛之情形及對於交
    通號誌或指揮之遵守能力，以資相佐，斷非徒以飲酒數量作為取決是否成罪之唯
    一標準，否則，個人酒量殊異，偶因特殊情狀致未達平日精神狀態者亦所在多有
    ，欲以劃一標準遽為能否安全駕車或酒醉之論斷，誠屬難能，惟參考德國、美國
    之認定標準，駕駛人於呼氣中酒精濃度達每公升零點五五亳克以上者，肇事率為
    一般正常人之十倍，認為已達不能安全駕駛之標準，然在此標準以下之行為，如
    輔以其他客觀事實得作為不能安全駕駛之判斷時，亦屬之，法務部八十八年五月
    十八日法八八檢字第００一六六九號函亦採斯旨，有該函一份附卷可稽。另就醫
    學文獻所知，單次飲用酒精後之生理、心理變化，主要與代謝酒精的兩種主要酵
    素乙醇去氫脢（簡稱ＡＤＨ）及乙醛去氫脢（簡稱ＡＬＤＨ）有關，ＡＤＨ作用
    乃將血液內之乙醇代謝為乙醛，因而決定酒精代謝之快慢，而ＡＬＤＨ則再將產
    生之乙醛進一步代謝，最後成為其他碳水化合物，而「飲酒後會產生臉潮紅、頭
    痛、心跳加速等自主神經系統亢奮現象，主要乃與乙醛在血液中蓄積的程度有關
    」。雖然ＡＬＤＨ的代謝能力會因個人體質而有所差異，故每個人飲酒後之生理
    反應不同，惟ＡＤＨ則個別差異不大，因此同種族間之酒精清除率相近，一般而
    言飲用同量酒精後對每個人之身體影響應屬類似，故依血中酒精濃度得判定酒精
    對於人體影響之程度，當血中酒精濃度於呼氣濃度值達每公升０．二五亳克時，
    將造成飲酒者輕度協調功能降低；而當呼氣濃度值達每公升０．二五至０．四０
    亳克時，肇事率為平常之二至六倍，當呼氣濃度值達每公升０．四０至０．五０
    亳克時，肇事率為平常之六至七倍，當呼氣濃度值達每公升０．五０至０．五五
    時，肇事率為平常之七至十倍（參照行政院國軍退除役官兵輔導委員會台北榮民
    總醫院八十八年八月五日（八八）北總內字第二六八六八號函及中央警察大學交
    通學系暨交通管理研究所蔡中志教援之研究報告，酒精濃度與肇事率之關係一文
    ，台灣高等法院檢察署八十八年十一月編印「不能安全駕駛」認定標準之相關論
    文資料第四十九頁）。從而汽車駕駛飲酒後其吐氣所含酒精成分超過每公升０．
    二五亳克以上者，不得駕車，道路交通安全規則第一百十四條第二款定有明文。
    查本件被告甲○○經呼氣中酒精濃度雖為０．四二亳克，但基於以上肇事之客觀
    事實，足認被告駕車時確已達不能安全駕駛動力交通工具程度。從而本案事證明
    確，被告犯行堪予認定。
三、核被告所為，係犯刑法第一百八十五條之三之服用酒類致無法安全駕駛動力交通
    工具罪。爰審酌被告喝酒後已不能安全駕駛，仍不顧公眾安全，貿然駕車及所生
    危害、犯後坦承犯行等一切情狀，從輕量處如主文所示之刑，並諭知易科罰金之
    折算標準。
乙、公訴不受理部分：
一、公訴意旨如事實欄所述，因認被告甲○○另涉犯刑法第二百八十四條第一項前段
    之過失傷害罪嫌等語。
二、按告訴乃論之罪，告訴人於第一審辯論終結前得撤回其告訴，又告訴經撤回者，
    應諭知不受理之判決，刑事訴訟法第二百三十八條第一項、第三百零三條第三款
    定有明文。
三、本件告訴人告訴被告過失傷害案件，起訴書認被告係觸犯刑法第二百八十四條第
    一項前段之罪，依同法第二百八十七條前段之規定，須告訴乃論。
四、茲據告訴代理人丙○○於九十二年八月十三日審理時當庭撤回其告訴，揆諸首開
    說明，應不經言詞辯論，諭知不受理之判決。
據上論斷，應依刑事訴訟法第二百九十九條第一項前段、第三百零三條第三款、第三
百零七條、刑法第一百八十五條之三、第四十一條第一項前段，罰金罰鍰提高標準條
例第二條，判決如主文。
中    華    民    國      九十二      年       八      月     廿七      日
                                    臺灣臺中地方法院交通法庭
                                        法  官  郭  德  進
右正本證明與原本無異。
如不服本判決，應於判決送達後十日內向本院提出上訴狀( 應附繕本 )，上訴於臺灣
高等法院臺中分院。
                                        書記官
中    華    民    國      九十二      年       八      月     廿九      日
刑法第一百八十五條之三：
服用毒品、麻醉藥品、酒類或其他相類之物，不能安全駕駛動力交通工具而駕駛者，
處一年以下有期徒刑、拘役或三萬元以下罰金。
                                                                        Ａ


司法院資訊處製作；財團法人民間司法改革基金會備份。
